【裁判字號】    98,重抗,60
【裁判日期】    990326
【裁判案由】    訴訟救助
【裁判全文】
臺灣高等法院臺南分院民事裁定  98年度重抗字第60號
抗  告  人  甲○○
            丙○○
            乙○○
            共同送達代收人：.
上抗告人因與相對人合作金庫資產管理股份有限公司間第三人異
議之訴事件，聲請訴訟救助，對於中華民國九十八年十月三十日
臺灣臺南地方法院所為裁定（九十八年度救字第五三號），提起
抗告，本院裁定如下：
      主      文
抗告駁回。
抗告訴訟費用新台幣壹仟元由抗告人負擔。
      理      由
一、抗告意旨略以：伊等所有名下財產均遭法院查封而無法處分
    ，並無資力支付訴訟費用；原審法院並未即時調閱執行卷宗
    查明，僅依稅務電子閘門財產所得調件明細表，認定伊等既
    有不動產及汽車等資產，應有相當之擔保及信用，並非無籌
    借款項以支出訴訟費用之信用技能之人，駁回伊等訴訟救助
    之聲請，顯有違失。此外，依伊等於原審法院提出之執行處
    公函，已足證明伊等確為無資力之人，原審法院既得調閱執
    行卷宗查明，應認伊已提出可供法院即時調查之證據為釋明
    。伊等經濟狀況確有重大變遷，致無資力支出訴訟費用；原
    裁定不察，逕予駁回伊等訴訟救助之聲請，即有未合。爰提
    起本件抗告，求為廢棄原裁定。
二、按當事人無資力支出訴訟費用者，法院應依聲請，以裁定准
    予訴訟救助，民事訴訟法第一百零七條定有明文。次按所謂
    無資力者，係指窘於生活，且缺乏經濟信用者而言，最高法
    院著有四十三年台抗字第一五二號判例可資參照。申言之，
    若非取給於自己或家族所必需之生活費，即不能支出訴訟費
    用，且無籌措款項以支出訴訟費用之信用技能者，即得謂之
    為無資力支出訴訟費用（參見最高法院八十九年度台聲字第
    一六四號裁判要旨）。末按聲請訴訟救助，依民事訴訟法第
    一百零九條第二項、第二百八十四條之規定，應提出能即時
    調查之證據，以釋明請求救助之事由，是法院調查聲請人是
    否無資力支出訴訟費用，專就聲請人提出之證據為之，如聲
    請人並未提出證據，或依其提出之證據，未能信其無資力支
    出訴訟費用之主張為真實，即應將其聲請駁回，並無派員調
    查之必要（最高法院二十六年滬抗字第三十四號判例參照）
    。
三、查，抗告人於原審以相對人為對造提起第三人異議之訴，惟
    並未同時繳納裁判費；經原審法院以九十八年補字第二九七
    號裁定命抗告人於七日內補繳第一審裁判費五十萬九千六百
    四十元，此有上揭民事卷宗可參。次查，抗告人於原審法院
    聲請訴訟救助時，並未提出可供法院即時調查之證據以為釋
    明，經原審法院通知補正後，亦僅提出台南地院九十八年度
    司執字第四三四六四號民事執行處函影本乙紙，並請求原審
    法院函調執行卷宗查明云云；惟上揭執行案卷僅足查明抗告
    人遭執行拍賣之不動產明細而已，至於抗告人名下財產是否
    全部遭執行法院查封拍賣？是否除此以外，已無其他積極財
    產或資力及經濟信用？此等關係抗告人是否確無資力支出訴
    訟費用之事項，無從經由調取上揭執行卷宗查明及判斷，難
    認抗告人已依原審法院通知為釋明及補正。末查，依原審法
    院職權調取抗告人等之稅務電子閘門財產所得調件明細表所
    示（參見原審卷第一六頁至第二七頁、第三二頁至第五七頁
    ），抗告人甲○○名下包括田賦、土地、薪資及營利所得在
    內，依公告現值換算其財產總額為二百二十六萬四千七百五
    十五元；丙○○名下包括房屋、田賦、土地、投資，及一輛
    ＢＭＷ汽車在內，依公告現值換算其財產總額為二百三十一
    萬三千四百三十一元；乙○○名下包括房屋、田賦、土地等
    ，依公告現值換算其財產總額為七百八十五萬四千七百八十
    四元。基上，抗告人名下資產均不少，且抗告人丙○○尚有
    餘錢從事投資事項獲取利潤，並擁有ＢＭＷ高級房車代步，
    ，堪認抗告人等除遭執行法院查封之不動產以外，尚有其他
    資產及收入，顯非無籌措款項以支出訴訟費用之信用技能之
    人至明；難認抗告人等係無資力支出訴訟費用之人。
四、再查，抗告人就其等於原審僅提出執行處通知函作為釋明之
    證據方法，併其等名下確有上揭資產之事實並未爭執，僅以
    伊等名下上揭財產業經執行法院查封在案為由，空言抗辯已
    無資力支出訴訟費用云云；惟抗告人等既有上揭資產及收入
    ，並有餘錢從事投資事項獲取利潤，且擁有ＢＭＷ高級房車
    代步，堪認抗告人等名下不動產雖遭執行法院查封在案，惟
    仍有相當程度之經濟能力及信用，且足以籌措款項以支出訴
    訟費用，難認係無資力支出訴訟費用之人；揆諸上揭說明，
    抗告人聲請本件訴訟救助，即屬不應准許；原裁定駁回其訴
    訟救助之聲請，於法並無不合，抗告意旨指摘原裁定不當，
    求予廢棄，非有理由，應予駁回。
五、據上論結，本件抗告為無理由，依民事訴訟法第四百九十五
    條之一第一項、第四百四十九條第一項、第九十五條、第七
    十八條、第八十五條第一項前段，裁定如主文。
中    華    民    國    99    年    3    月    26     日
                  民事第二庭  審判長法  官  陳  光  秀
                                    法  官  曾  平  杉
                                    法  官  李  文  賢
上為正本係照原本作成。
本裁定除以適用法規顯有錯誤為理由外，不得再抗告。如提出再
抗告，應於收受送達後10日內委任律師為代理人向本院提出再抗
告狀（須附繕本），並繳納再抗告費新台幣1千元。
中    華    民    國    99    年    3    月    26     日
                                    書記官  劉  清  洪
【附記】
民事訴訟法第495條之1第2項準用同法第466條之1第1、2項規定
：
(1)對於第二審判決上訴，上訴人應委任律師為訴訟代理人。但上
  訴人或其法定代理人具有律師資格者，不在此限。
(2)上訴人之配偶、三親等內之血親、二親等內之姻親，或上訴人
  為法人、中央或地方機關時，其所屬專任人員具有律師資格並
  經法院認為適當者，亦得為第三審訴訟代理人。
民事訴訟法第466條之2第1項：
  上訴人無資力委任訴訟代理人者，得依訴訟救助之規定，聲請
  第三審法院為之選任律師為其訴訟代理人。

司法院資訊處製作；財團法人民間司法改革基金會備份。
